【裁判字號】    89,交易,185
【裁判日期】    890717
【裁判案由】    過失致死
【裁判全文】
臺灣高雄地方法院刑事判決                        八十九年度交易字第一八五號
    公  訴  人  臺灣高雄地方法院檢察署檢察官
    被      告  乙○○
右列被告因過失致死案件，經檢察官提起公訴（八十八年度偵字第二七五八二號），
本院判決如左：
    主  文
乙○○因過失致人於死，處有期徒刑拾月，緩刑參年。
    事  實
一、乙○○於民國八十一年間因違反麻醉藥品管理條例，經本院於八十一年五月二十
    二日判處有期徒刑五月，並於同年六月二十九日易科罰金執行完畢；仍不知謹慎
    ，雖考領有職業大貨車駕駛執照，於民國八十八年十月三十一日晚上十一時三十
    分許，駕駛車牌號碼Ｊ八─五九四八號自小客車，沿高雄縣仁武鄉○○村○○路
    由北往南方向行駛，途經鳳林路與鳳仁路之交岔路口時，本應注意行車速度，應
    依標誌之規定，不得超速行駛，而當時天氣晴朗，夜間有照明設備，視距良好，
    道路舖有柏油，路況正常，並無障礙物或其他缺陷，且依其智識、能力亦無不能
    注意之情事，詎於行經前揭路口時，竟疏未注意依上開行車時速不得超過五十公
    里之標誌，貿然以時速六十至七十公里之速度超速行駛，適有亦疏未注意車前狀
    況之林高欽騎乘車牌號碼ＸＰＯ─八四九號重型機車，沿鳳仁路由東向西行經該
    處，乙○○見狀後，因車速過快而煞避不及，致其駕駛之自小客車左側車門與林
    高欽之機車車頭撞擊，致使林高欽人、車倒地，因而受有頭枕部挫傷、間胛骨挫
    傷、腹側部右側擦挫傷，顱內出血、頭部外傷之傷害，雖經送醫急救，仍於翌日
    凌晨二時許，傷重不治死亡。乙○○於肇事後，犯罪未被發覺前，即主動向據報
    前往現場處理且尚不知犯罪嫌疑人之高雄縣警察局仁武分局仁武派出所警員丙○
    ○坦承肇事，並接受偵審裁判。
二、案經高雄縣警察局仁武分局報請臺灣高雄地方法院檢察署檢察官偵查起訴。
    理  由
一、訊據被告乙○○，對於在右揭時、地，以時速六十至七十公里之速度超速行駛，
    及撞及被害人林高欽騎乘之機車，致使林高欽於遭受撞擊後，因而受有前開傷害
    ，雖經送醫急救，仍於翌日凌晨二時許，不治死亡之事實，坦承不諱，並有卷附
    道路交通事故調查報告表一份、肇事現場照片七幀附在警卷可資佐證；而被害人
    確因本件車禍致顱內出血、頭部外傷不治死亡之事實，亦經臺灣高雄地方法院檢
    察署檢察官督同法醫師相驗明確，製有相驗屍體證明書、驗斷書及勘驗筆錄在卷
    可憑，被告上開自白，堪信為真實。雖被告辯稱：該路中央有分隔島，且在紅路
    燈左側有東西擋住視線云云。惟查，肇事路口視線良好，且被告煞車痕係自鳳林
    路南下外側快車道停止線處往右斜向鳳仁路慢車道止，此有前揭事故調查報告表
    可憑，顯見被告於進入該交岔路口停止線時，即已發現被害人騎乘機車自其左側
    行駛而來無疑。又被告於本院調查中供稱：他發現被害人時，被害人尚未騎至中
    央分隔島，他發現時就踩煞車，但還是來不及閃避等語（見八十八年五月十六日
    訊問筆錄），並於本院審理中供稱：他車速不快，約六十至七十公里，他是閃避
    對方車子不及，但快要煞停住時，被害人就撞上來˙˙˙他幾乎每天要經過該路
    段等語（見八十九年七月三日審判筆錄），益證被告於進入該交岔路口前（即鳳
    林路停止線前），即已發現被害人騎乘機車正橫越鳳林路，並採取往右側煞停之
    閃避措施，但因車速過快而煞避不及，致與被害人機車相撞。縱上所述，被告之
    駕駛行為有過失，灼然甚明。被告前開所辯所辯，顯係卸責之詞，不足採信。
二、按行車速度，應依標誌之規定；又汽車行駛時，駕駛人應注意車前狀況，道路交
    通安全規則第九十三條第一項、第九十四條第三條分別定有明文。本件肇事路段
    為縣道，行車速率限制時速五十公里以下，已據前開道路交通調查報告表載明。
    被告乙○○既考領有駕駛執照之汽車駕駛人，前揭規定自應知悉，且亦為其應注
    意並能注意之事項，則其駕車行經上開路段，理應注意不得超速行駛，並應注意
    車前狀況，且當時天候晴朗、夜間有照明設備，道路舖有柏油，路面乾燥無缺陷
    ，無任何障礙物，視距良好，此觀前開道路交通事故調查報告表甚明，又依其智
    識、能力等情，亦無不能注意之情事，竟貿然以時速六十至七十公里之速度超速
    行駛，以致在其行駛車道之停止線前發現被害人騎乘機車正穿越鳳林路，雖採取
    煞避措施，仍因車速過快煞避不及，致肇事使被害人受創死亡，被告之駕駛行為
    有過失，已如前述。又汽車駕駛人應注意車前狀況，並隨時採取必要之安全措施
    ，以避免危險之發生，道路交通安全規則第九十四條第三項定有明文。本件被害
    人林高欽騎乘機車，由鳳仁路由東往西方向行駛，行經肇事路口，攔腰撞擊被告
    所駕駛之小客車左側車門部位，而非被害人之機車先駛至該肇事路口而遭被告攔
    腰撞擊其機車右側，此有肇事現場照片及前開事故調查報告表可稽，足見被害人
    亦違前揭規定，疏未注意車前狀況，並採取必要之安全措施，就本件車禍之發生
    亦有過失，惟此仍不得解免被告過失罪責，附此敘明。又被害人確因本件車禍死
    亡，已詳述如前，則被告之過失犯行與被害人之死亡間，顯有相當因果關係。本
    件事證已臻明確，被告過失犯行堪以認定。
三、核被告所為，係犯刑法第二百七十六條第一項之普通過失致人於死罪。而被告於
    肇事後，犯罪未被發覺前，即主動向前往現場處理之高雄縣警察局仁武分局仁武
    派出所警員丙○○自首，有職務報告書一紙在卷可稽，嗣並接受偵審裁判，合乎
    自首之要件，應依刑法第六十二條前段規定，減輕其刑。爰審酌被告駕車超速行
    駛致煞避不及而肇事，犯後猶推諉責任，不知悔悟，惟事後已與被害人家屬達成
    民事和解，並賠償新台幣一百五十五萬元，業據被害人家屬甲○○於本院審理中
    陳明在卷（見八十九年五月十六日訊問筆錄），及被害人林高欽就本件車禍之發
生亦有上開過失等一切情狀，爰量處如主文所示之刑。查被告前雖受有期徒刑以
    上刑之宣告，惟其於執行完畢後，五年以內未曾受有期徒刑以上刑之宣告，有臺
    灣高等法院被告全國前案紀錄表一份在卷可稽，前此對其所宣告之刑罰，業已發
    生應有之效力，本次係偶因過失罹犯本罪，經受此科刑教訓之後，當知警惕，應
    無再犯之虞，本院認所宣告之刑以暫不執行為適當，爰併予宣告緩刑三年，以啟
    自新。
據上論斷，應依刑事訴訟法第二百九十九條第一項前段，刑法第二百七十六條第一項
、第六十二條前段、第七十四條第二款，罰金罰鍰提高標準條例第一條前段，判決如
主文。
本案經檢察官吳茂松到庭執行職務。
中      華      民      國    八十九    年      七      月     十七     日
                                  臺灣高雄地方法院交通法庭
                                      審判長法  官  李  嘉  興
                                            法  官  徐  美  麗
                                            法  官  廖  純  卿
右正本證明與原本無異。
如不服本判決，應於判決送達後十日內，向本院提出上訴狀。
              書記官  林  孝  聰
中    華    民    國      八十九      年      七      月      十七      日
附錄本案論罪科刑法條全文：
刑法第二百七十六條第一項。
因過失致人於死者，處二年以下有期徒刑、拘役或二千元以下罰金。


司法院資訊處製作；財團法人民間司法改革基金會備份。
